【裁判字號】    99,訴,630
【裁判日期】    990713
【裁判案由】    損害賠償
【裁判全文】
臺灣高雄地方法院民事判決               99年度訴字第630號
原      告  甲○○
被      告  乙○○
上列當事人間因公共危險等案件，經原告提起刑事附帶民事訴訟
，請求損害賠償（98年度交附字第55號），由本院刑事庭裁定移
送前來，經本院於民國99年6月28日言詞辯論終結，判決如下：
    主    文
被告應給付原告新台幣貳拾參萬柒仟壹佰陸拾壹元，及自民國九
十八年九月六日起至清償日止，按年息百分之五計算之利息。
原告其餘之訴駁回。
本判決原告勝訴部分得假執行。但被告如以新台幣貳拾參萬柒仟
壹佰陸拾壹元為原告預供擔保後，得免為假執行。
原告其餘假執行之聲請駁回。
    事  實  及  理  由
一、原告主張：
  (一)被告於民國98年1 月7 日上午11時55分許，騎乘車牌號碼XU
    F-739 號重機車（下稱系爭Ａ機車），沿高雄市○○區○○
    路175 巷由東向西行駛，途經175 巷與該巷4 弄路口（下稱
    系爭路口）時，疏未注意應暫停讓右方車先行，即貿然通過
    系爭路口；適原告騎乘車牌號碼HR6-250 號重機車（下稱系
    爭Ｂ機車），沿該巷4 弄由北往南行至系爭路口，致系爭Ａ
    機車車頭撞擊系爭Ｂ機車左前側身，兩車均人車倒地，造成
    原告受有「頭部撞擊併頭暈、右下腹壁擦傷約4 ×5 公分、
    腦震盪、左脛骨上、下端不完全骨折、雙肩不完全骨折、左
    橈骨上、下不完全骨折」等傷害（下稱系爭傷害）。被告於
    肇事後，未救護受傷之原告或報警等適當處置，隨即逃離現
    場，嗣經附近住戶告知到場處理員警而循線查獲。
  (二)原告請求賠償之項目及金額，分述如下：
  1.醫療費用部分：原告受有上開傷害，支出醫療費計新台幣（
    下同）149,412 元。
  2.看護費用部分：原告因受有骨折等傷害，無法自理生活起居
    ，日常生活需他人協助，而有看護照顧之必要，請求自98年
    1 月7 日起至98年3 月31日止，住院期間計83日，以每日2,
    000 元，共受有看護費用損失166,000元。
  3.交通費用部分：原告因受有系爭傷害，前往屏東「黃金德國
    術館」就診，計支出92,000元計程車費用。
  4.薪資損失部分：原告於車禍發生前，任職麵包師傅助手兼廠
    長，每月薪資45,000元，因本件事故自98年1 月7 日起至98
    年8 月2 日止，計6 個月又25日，無法工作，受有307,500
    元之薪資損失。
  5.精神慰撫金部分：原告因本件車禍受有骨折等傷害，不良於
    行，須長期復健，且留有後遺症，身體之痛苦及精神之折磨
    ，堪謂甚鉅，爰請求被告賠償原告精神慰撫金100萬元。
  6.綜上所述，原告所得主張之金額為1,714,912 元。
  (三)並聲明：(1)被告應給付原告1,714,912 元，及自起訴狀繕本
    送達翌日起至清償日止，按年息百分之5 計算之利息。(2)願
    供擔保，請准宣告假執行。
二、被告則以：伊就本件事故之發生固有過失，惟原告亦與有過
    失，應減輕賠償責任；又原告應證明其確有損失，且請求之
    金額過高，伊根本賠不起。並聲明：(1)原告之訴駁回。(2)如
    受不利判決，願供擔保請准宣告免假執行。
三、兩造不爭執之事項及簡化之爭點為：
  (一)兩造不爭執事項：
  1.被告於98年1 月7 日上午11時55分許，騎乘系爭Ａ機車，沿
    高雄市○○區○○路175 巷由東向西行駛，途經系爭路口時
    ，與原告所騎乘系爭Ｂ機車發生本件事故，造成原告受有系
    爭傷害。
  2.兩造就本件事故之發生均有過失。
  3.被告因公共危險等刑事案件，經本院98年度交訴字第61號（
    下稱系爭刑事）判處應執行有期徒刑7 月確定。
  (二)兩造爭執事項：
  1.本件事故兩造之過失比例為何？
  2.原告請求醫療費149,412 元、看護費166,000 元、交通費92
    ,000元、薪資損失307,500 元，有無理由？原告請求精神慰
    撫金100 萬元，是否過高？
  3.原告得請求侵權行為損害賠償之金額為何？
四、前揭不爭執事項，業據原告提出診斷證明書3 紙（本院98年
    度交附字第55號卷第30至32頁）等為證，並有愛仁醫院99年
    3 月10日愛醫字第0990300007號暨所附病歷資料1 份（本院
    審卷第17至74頁）附卷可稽，且經依職權調取系爭刑事案件
    全卷核閱無訛，堪認為真實。茲就兩造之爭點，析述本院得
    心證之理由如下：
  (一)本件事故兩造之過失比例為何？
  1.按汽車（含機車）行至無號誌或號誌故障而無交通指揮人員
    指揮之交岔路口，支線道車應暫停讓幹線道車先行；未設標
    誌、標線或號誌劃分幹、支線道者，少線道車應暫停讓多線
    道先行；車道數相同時，轉彎車應暫停讓直行車先行；同為
    直行車或轉彎車者，左方車應暫停讓右方車先行。道路交通
    安全規則第102 條第1 項第2 款定有明文。查，系爭路口未
    設置相關號誌、標誌，兩造行向之車道數相同，有現場照片
    1 份（見系爭刑事審卷第21至23頁）可考；被告係沿高雄市
    ○○區○○路175 巷由東向西騎駛，原告則沿該巷4 弄由北
    往南行駛，是被告騎乘系爭Ａ機車應屬左方車。被告於前揭
    時地騎乘機車，本應注意上開規定，且依當時情形，客觀上
    又無不能注意之情事，竟疏於注意左方車應暫停讓右方車先
    行，貿然通過系爭路口，而生本件事故，其有過失，堪予認
    定。又按行經無號誌之交岔路口，應減速慢行，作隨時停車
    之準備；道路交通安全規則第93條第1 項第2 款亦有明文。
    原告騎乘機車行經系爭路口，亦疏未注意應減速慢行，自應
    就本件事故負擔與有過失責任。再者，本件經送請高雄市政
    府交通局車輛行車事故鑑定委員會鑑定結果認為：「被告未
    讓右方車先行，為肇事主因。原告行經無號誌交岔路口未減
    速慢行，為肇事次因」等情，有該車輛行車事故鑑定委員會
    98年7 月24日高市車鑑字第0980002811號函暨所附鑑定意見
    書（見系爭刑案審交訴字卷第22、23頁）在卷足憑，益徵兩
    造就本件事故，均有過失。
  2.綜上，本院審酌本件事故之發生，被告之左方車未讓右方車
    先行為肇事主因，原告行經無號誌交岔路口未減速慢行為肇
    事次因，並事故現場情形、二車撞擊位置及事故發生之相關
    證據資料相互以觀，認被告之過失比例為百分之70，原告之
    過失比例為百分之30，應屬妥適
  (二)原告請求醫療費149,412 元、看護費166,000 元、交通費92
    ,000元、薪資損失307,500 元，有無理由？原告請求精神慰
    撫金100 萬元，是否過高？
  1.按因故意或過失不法侵害他人之權利者，負損害賠償責任。
    不法侵害他人之身體或健康者，對於被害人因此喪失或減少
    勞動能力或增加生活上之需要時，應負損害賠償責任。不法
    侵害他人之身體、健康、名譽、自由、信用、隱私、貞操，
    或不法侵害其他人格法益而情節重大者，被害人雖非財產上
    之損害，亦得請求賠償相當之金額。民法第184 條第1 項前
    段、第193 條第1 項、第195 條第1 項分別定有明文。被告
    就本件事故之發生應負百分之70過失責任，已如前述，自應
    負侵權行為損害賠償責任。
  2.醫療費用部分：
  原告因本件事故受有系爭傷害，支出醫療費用：(1)高雄市立
    小港醫院687 元、(2)五甲中醫診所300 元、(3)宏庚專科診所
    560 元、(4)天承中醫診所50元、(5)愛仁醫院7,361 元、(6)建
    佑醫院1,160 元；合計10,118元，有前開醫療費用收據1 份
    （見本院98年度交附字第55號卷第33至39頁、本院審卷第97
    、98頁）可按。又原告因前開傷勢，購買藥布等物品，計支
    出1,190 元，有收據1 份（見本院審卷第99頁）可稽。依上
    ，並審酌前開費用係屬系爭傷害之必要性支出，是原告因系
    爭傷害受有醫療費用損失計11,308元（10118 ＋1190＝1130
    8 ）。
  原告主張伊因系爭傷害，前往屏東「黃金德國術館」就診計
    92次，每次1,500 元，醫療費用共138,000 元云云。惟原告
    並未提出其確在屏東「黃金德國術館」就診治療之證明，亦
    未提出有該等款項支出之相關證據，以實其說；是尚不得將
    之列為必要、已支出之醫療費用。
  據此，原告得請求被告賠償醫療費用之損失為11,308元，逾
    此部分之請求，則屬無據。
  3.看護費用部分：查，「原告當時之傷勢，確需他人照料日常
    起居；因有腦震盪現象，1 週內需他全日照料；6 至8 週內
    ，需他人部分照料。6 至8 週內，無法從事扭轉、搬重物工
    作，亦應避免蹲跪之動作」，有許銘昌醫師回函1 紙（見本
    院審卷第92頁）可按。依此，原告於1 週內有全日看護之必
    要，而於8 週內有半日看護之必要，並以每日2,000 元計算
    ，原告得請求被告賠償看護費用之損失為70,000元【（2000
    ×7 ）＋（2000 ×56 ÷2 ）＝70000 】，逾此部分之請求
    ，則屬無據。
  4.交通費用部分：原告主張前往屏東「黃金德國術館」就診，
    支出計程車費92,000元，雖提出計程車車資證明單1 份（見
    98年交附字第55號第5 至29頁）為證；惟，原告並未提出確
    有前往屏東「黃金德國術館」就診之證據，且未證明須遠赴
    屏東「黃金德國術館」治療系爭傷害之必要性、牽連性；是
    原告主張因前往屏東「黃金德國術館」就診，而支出車資92
    ,000元云云，尚屬無據。
  5.薪資損失部分：原告主張於車禍發生前，任職麵包師傅助手
    兼廠長，每月薪資45,000元，固提出員工職務證明書1 紙（
    見98年交附字第55卷第40頁）為證。惟觀之原告於95、96年
    度薪資所得分別為424,000 元、431,200 元，換算平均每月
    薪資為35,333元、35,933元，有原告之稅務電子閘門財產所
    得調件明細表（本院98年度交附字第55號卷第50至52頁）；
    且除前開員工職務證明外，原告亦未提出每月確有達45,000
    元薪資之證明文件，以供審酌；是本件應以原告稅務資料之
    薪資為準，即原告每月薪資所得為35,933元。又原告於6 至
    8 週內，無法從事扭轉、搬重物工作，亦應避免蹲跪之動作
    ，有前開許銘昌醫師回函1 紙（見本院審卷第92頁）；依上
    ，原告因本件事故而無法工作之期間，應為8 週，受有57,4
    93元（35933 ×48/30 ＝57493.8 ，元以下四捨五入）之薪
    資損失，逾此部分之請求，則屬無據。
  6.精神慰撫金部分：按慰撫金數額之認定，除依被害人所受身
    體上及精神上痛苦程度，及所造成之影響二者予以衡量外，
    尚須斟酌雙方之身分資力與加害之程度及各種情形，予以核
    定。本件原告因被告之過失行為受有「頭部撞擊併頭暈、右
    下腹壁擦傷約4 ×5 公分、腦震盪、左脛骨上、下端不完全
    骨折、雙肩不完全骨折、左橈骨上、下不完全骨折」等傷害
    ，業如前述，是原告主張受有精神上之痛苦，依據民法第
    195 條之規定請求被告賠償其非財產上之損害，自屬有據。
    查，原告為國小畢業，從事麵包師傅，每月收入3 、4 萬元
    ，名下土地、房屋各1 筆，汽車1 部，財產總額830,370 元
    ；被告國中畢業，無業，每月領取殘障津貼3,000 元，名下
    無不動產等情，業經兩造陳明，且有稅務電子閘門財產所得
    調件明細表（本院98年度交附字第55號卷第50至55頁）在卷
    可憑，堪予認定。本院審酌前開兩造之身分、地位、經濟狀
    況、被告之加害程度、原告所受傷勢、心理及生理上所受之
    痛苦折磨，被告於事故後，棄受傷倒地之原告於不顧，逕行
    離開現場等一切情狀，認原告請求精神慰撫金之數額以20萬
    元為適當，逾此數額之請求，即難准許。
  5.綜上，原告得請求被告賠償醫藥費11,308元、看護費70,000
    元、薪資損失57,493元及精神慰撫金20萬元，合計338,801
    元。
  (三)按損害之發生或擴大，被害人與有過失者，法院得減輕賠償
    金額，或免除之；民法第217 條第1 項定有明文。本件被告
    對於肇事原因固有上述之過失，然原告就本件車禍事故亦與
    有過失，自應酌減被告之賠償數額。而參酌被告之過失比例
    為百分之70，暨以此比例酌減原告所得請求計338,801 元後
    ，堪認原告得請求賠償金額為237,161 元（338801×0.7 ＝
    537160.7，元以下四捨五入），逾此部分之請求，即屬無據
    。
六、綜上所述，原告依侵權行為之法律關係，請求被告給付237,
    161 元，及自附帶民事起訴狀繕本送達翌日即98年9 月6 日
    起至清償日止，按年息百分之5 計算之利息，為有理由，應
    予准許；逾此範圍之請求，為無理由，應予駁回。
七、本件原告勝訴部分為關於財產權之訴訟，所命給付之金額未
    逾50萬元之所為被告敗訴判決，應依民事訴訟法第389 條第
    1 項第5 款規定，依職權宣告假執行，是原告聲請就勝訴部
    分供擔保為假執行，即無必要。本院並依同法第392 條第2
    項規定，依聲請宣告被告得供擔保，免為假執行。至原告敗
    訴部分，其假執行聲請即失所附麗，應併予駁回。
八、本件屬刑事附帶民事訴訟案件，原告並未繳納裁判費，且無
    送達費或鑑定費等裁判外訴訟費用問題，爰不為訴訟費用負
    擔之諭知。又本件事證已臻明確，兩造其餘陳述及攻擊防禦
    方法經本院斟酌後認均不影響本判決之結果，爰不再逐一詳
    予論述，附此敘明。
九、據上論結，本件原告之訴為一部有理由，一部無理由，依民
    事訴訟法第389 條第1 項第5 款、第392 條第2 項，判決如
    主文。
中    華    民    國    99    年    7     月    13    日
                  民事第五庭  法  官  洪榮家
正本係照原本作成。
如不服本判決，應於送達後20日內，向本院提出上訴狀並表明上
訴理由，如於本判決宣示後送達前提起上訴者，應於判決送達後
10日內補提上訴理由書（須附繕本）。
中    華    民    國    99    年    7     月    13    日
                              書記官  胡美儀

司法院資訊處製作；財團法人民間司法改革基金會備份。
